臺灣高等法院刑事判決
109年度上易字第845號
上  訴  人  
即  被  告  林朝順


上列上訴人因毒品危害防制條例案件，不服臺灣宜蘭地方法院10
9年度易字第31號，中華民國109年3月10日第一審判決（起訴案
號：臺灣宜蘭地方檢察署108年度偵字第6717號、108年度偵字第
6618號），提起上訴，本院判決如下：
    主  文
上訴駁回。
    事  實
一、林朝順明知甲基安非他命為毒品危害防制條例所列管之第二
    級毒品，不得施用、持有，竟基於幫助施用第二級毒品甲基
    安非他命之犯意，利用其OPPO廠牌行動電話及門號00000000
    00號作為聯絡工具，於附表所示時間、地點、方式幫助林家
    民、陳國清、李文清代為購買甲基安非他命（收取金錢及交
    付毒品之時、地、金額、數量、對象及方式均詳如附表）。
    經警對林朝順執行通訊監察，嗣於民國108 年11月28日將林
    朝順拘提到案，並扣得OPPO廠牌行動電話1 支（含門號0000
    000000號SIM 卡1張）。
二、案經宜蘭縣政府警察局宜蘭分局報告臺灣宜蘭地方檢察署檢
    察官偵查起訴。
    理  由
壹、證據能力
一、本判決下列所引用具傳聞性質之各項供述證據資料，因上訴
    人即被告林朝順（下稱被告）於原審認罪而同意適用簡式審
    判程序（見原審卷第56至65頁）接受審判，依刑事訴訟法第
    159條第2項前段、第273條之2之規定，該等傳聞證據皆有證
    據能力。又被告於本院審理時經合法傳喚，無正當理由於審
    判期日不到庭表示意見，經本院於審判期日依法踐行調查證
    據程序，迄言詞辯論終結前，檢察官均未聲明異議，本院審
    酌上情結果，認上開證據資料製作時之情況，尚無違法不當
    及證明力明顯過低之瑕疵，該等證據之證據能力不受影響，
    亦認為以之作為認定被告本案論罪之證據應屬適當。
二、其餘資以認定本案犯罪事實之非供述證據，亦查無違反法定
    程序取得之情形，依刑事訴訟法第158條之4反面規定，同具
    有證據能力。
三、被告經合法傳喚，無正當理由不到庭，爰不待其陳述逕行判
    決。
貳、實體部分
一、認定事實所憑之證據及認定理由
    被告經合法傳喚，無正當理由不到庭，惟查上開犯罪事實，
    業據被告於警詢、偵查中及原審坦承不諱，核與附表編號1
    至7證據欄所示證人之證述情形大致相符，並有附表編號1至
    7證據欄所示之證據附卷可參，足認被告之任意性自白與事
    實相符，堪可採信。本件事證明確，被告前揭7次幫助施用
    第二級毒品犯行均堪予認定，應予依法論科。
二、論罪科刑
    核被告如附表所示7次所為，均係犯刑法第30條第1項、毒品
    危害防制條例第10條第2項之幫助他人施用第二級毒品罪；
    其持有第二級毒品之低度行為，均為幫助施用之高度行為所
    吸收，不另論罪。被告所犯上開各罪間，其犯意各別，行為
    互殊，應予分論併罰。又被告前因施用毒品案件，經原法院
    以107年度簡字第302號判決判處有期徒刑6月確定，於107年
    8月23日易科罰金執行完畢等情，有本院被告前案紀錄表可
    按，其於前案有期徒刑執行完畢後，5年以內故意再犯本件
    有期徒刑以上之罪，為累犯；復按「刑法第47條第1項規定
    ：『受徒刑之執行完畢，或一部之執行而赦免後，5年以內故
    意再犯有期徒刑以上之罪者，為累犯，加重本刑至二分之一
    。』有關累犯加重本刑部分，不生違反憲法一行為不二罰原
    則之問題。惟其不分情節，基於累犯者有其特別惡性及對刑
    罰反應力薄弱等立法理由，一律須加重最低本刑，於不符合
    刑法第59條所定要件之情形下，致生行為人所受之刑罰超過
    其所應負擔罪責之個案，其人身自由因此遭受過苛之侵害部
    分，對人民受憲法第8條保障之人身自由所為限制，不符憲
    法罪刑相當原則，牴觸憲法第23條比例原則。於此範圍內，
    有關機關應自本解釋公布之日起2年內，依本解釋意旨修正
    之。於修正前，為避免發生上述罪刑不相當之情形，法院就
    該個案應依本解釋意旨，裁量是否加重最低本刑」（司法院
    釋字第775號解釋意旨參照）。故被告客觀上已該當刑法第4
    7條第1項所定之累犯要件，然是否應依該規定加重其刑，仍
    應具體審酌個案情節決定。原審審酌被告前開構成累犯之施
    用毒品案件，與本案所犯幫助施用毒品罪之罪名與犯罪類型
    均相似，而其係於前案執行完畢約1年後，又再犯本案之幫
    助施用毒品罪，顯見其對刑罰反應力薄弱，認依刑法第47條
    第1項規定加重其刑並無違反比例原則，是依上開規定，均
    加重其刑。又就前開7次犯行，被告均係幫助犯，爰均依刑
    法第30條第2項之規定，減輕其刑，被告同有前揭刑之加重
    及減輕事由，應依刑法第71條第1項規定，均先加後減之。
三、駁回上訴之理由
  ㈠原審以本案事證明確，就被告所為7次幫助施用第二級毒品犯
    行，均援引毒品危害防制條例第10條第2項，刑法第11條、
    第30條、第41條第1項前段、第8項、第47條第1項、第51條
    第5款、第38條第2項前段等規定，並以行為人責任為基礎，
    審酌毒品對個人及社會之危害至深，被告竟漠視國家杜絕毒
    品犯罪之禁令與嚴刑，仍助長毒品之流通，兼衡以其購買及
    交付毒品之次數、犯罪動機、目的、手段、時間長短、毒品
    數量、行為對社會秩序造成危害之程度，並考量其入監前從
    事資源回收工作、無需其扶養之人、家庭經濟狀況勉持之生
    活狀況、國中畢業之智識程度、犯後坦承犯行之態度及素行
    （累犯部分不予重複評價）等一切情狀，各量處有期徒刑2
    月，併均諭知如易科罰金以新臺幣（下同）1000元折算1日
    之折算標準，並定其應執行有期徒刑11月及諭知如易科罰金
    以1000元折算1日之折算標準，另敘明下列四、沒收之範圍
    及依據，經核其認事用法尚無違誤，量刑亦屬妥適。
  ㈡被告具狀上訴意旨略以：伊智識程度不高，所從事之工作及
    收入低微，且無犯後態度不佳之惡行惡狀，原審量刑過重，
    應可依刑法第59條規定酌減；又本件與原法院109年易字第1
    28號應屬同一事實，而有一事二罰之違法云云。惟按刑法第
    59條之酌量減輕其刑，必須犯罪另有特殊之原因與環境等，
    在客觀上足以引起一般同情，認為即予宣告法定低度刑期尤
    嫌過重者，始有其適用。又適用刑法第59條酌量減輕其刑時
    ，雖不排除第57條所列舉10款事由之審酌，惟其程度應達於
    確可憫恕，始可予以酌減。查被告係施用毒品前案執行完畢
    後約1年即再犯本案之累犯，足徵其對刑罰反應力薄弱，且
    漠視國家杜絕毒品犯罪之禁令與嚴刑，仍於108年8月25日至
    10月8日期間，犯下7次幫助施用第二級毒品甲基安非他命之
    犯行，助長毒品之流通，在客觀上自非足以引起一般同情，
    至於其入監前從事資源回收工作、家庭經濟狀況勉持之生活
    狀況、國中畢業之智識程度、犯後坦承犯行之態度及累犯以
    外之素行等一切情狀，均經原審依次審酌於前，亦乏顯可憫
    恕之特殊原因與環境。又本件各次犯行經依累犯及幫助犯之
    例先加後減之後，其最低刑度雖可量處至2月未滿，然原審
    就被告各次犯行僅各量處有期徒刑2月，併均諭知得易科罰
    金，已屬從輕。嗣依法於有期徒刑2月以上，各刑合併之有
    期徒刑1年2月以下，定其應執行有期徒刑11月及諭知如易科
    罰金以1000元折算1日之折算標準，其量刑合於法律所規定
    之範圍，並無顯然失當或違反公平、比例等量刑原則，自不
    能任意指為違法。此外，原法院109年易字第128號判決，係
    處罰被告約於108年11月26日晚間8時許，在其宜蘭縣○○市○○
    路000號之住處內，以將毒品置於玻璃球燒烤吸食煙霧之方
    式，自行施用第二級毒品甲基安非他命1次之犯行，與本案
    之時間、地點及行為類型均不相同，自非屬同一事實，而無
    一事二罰之情事。是被告以前述各情具狀上訴指摘原判決不
    當，為無理由，應予駁回。
四、沒收之範圍及依據
    本件扣案之OPPO廠牌行動電話1支（含扣案門號0000000000
    號之SIM卡1張），係被告所有，且係供其於如附表編號1至7
    所示幫助施用第二級毒品時聯繫使用，業經被告於原審審理
    時供述明確（見原審卷第56頁），復有各次通訊監察譯文可
    佐，自應依刑法第38條第2項前段規定諭知沒收。
據上論斷，應依刑事訴訟法第371條、第368條，判決如主文。
本案經檢察官李叔芬到庭執行職務。
中　　華　　民　　國　　109 　年　　7 　　月　　28　　日
                  刑事第二十庭  審判長法　官  王復生
                                      法　官  遲中慧
                                      法　官  陳春秋
以上正本證明與原本無異。
不得上訴。
                                      書記官  周彧亘
中　　華　　民　　國　　109 　年　　7 　　月　　28　　日
附錄：本案論罪科刑法條全文　　　　　　　　　　　　　　　
毒品危害防制條例第10條
施用第一級毒品者，處 6 月以上 5 年以下有期徒刑。
施用第二級毒品者，處 3 年以下有期徒刑。

附表
編號 收取購毒金錢之時間及地點 交付購得毒品之時間及地點 對象 行     為 證    據 罪   刑 1 108年8月25日19時27分許 108年8月25日20時許 林家民 林朝順於108年8月25日19時25分許（原判決誤載為17時29分許，應予更正），以其持用之門號0000000000號行動電話與林家民所持用（以林清山名義申辦，下同）之門號0000000000號行動電話聯繫後，林朝順先於左揭時、地向林家民收取代為購買毒品之資金1000元，加上自行出資1000元後，至宜蘭縣員山鄉公所附近，向真實姓名年籍不詳、綽號「大胖永」（原判決誤載為「大胖」，應予更正）之男子，以2000元之價格購得第二級毒品甲基安非他命1包，嗣林朝順復於左揭時、地將購得之上開毒品交付一半予林家民。 1.被告於警詢、偵查中、原審準備程序及審理時之自白（警卷第15至16頁、偵6618號卷第66頁反面、原審卷第56、62、64頁） 2.證人林家民於警詢及偵查中之證述（警卷第74頁、偵6618號卷第140反面至141頁） 3.通訊監察譯文：編號C12至C15（警卷第90頁） 4.搜索扣押筆錄、扣押物品目錄表（警卷第30至34頁） 5.通訊監察書（警卷第131至144頁） 6.通聯調閱查詢單（警卷第87頁） 林朝順幫助施用第二級毒品，累犯，處有期徒刑貳月，如易科罰金，以新臺幣壹仟元折算壹日。扣案之OPPO廠牌行動電話壹支（含門號○○○○○○○○○○號SIM卡壹張）沒收。 (上訴駁回)。  宜蘭縣○○市○○路0段000 巷00號（原判決漏載「3段」，應予更正） 同左     2 108年8月29日8時40分許 108年8月29日9時20分許 陳國清 林朝順於108年8月28日19時30分許，以其持用之門號0000000000號行動電話與陳國清所持用（以彭愛娜名義申辦，下同）之門號0000000000號行動電話聯繫後，林朝順先於左揭時、地向陳國清收取代為購買毒品之資金1000元，加上自行出資1000元後，至宜蘭縣員山鄉農會旁，向真實姓名年籍不詳、綽號「大胖永」（原判決誤載為「大胖」，應予更正）之男子，以2000元之價格購得第二級毒品甲基安非他命1包，嗣林朝順復於左揭時、地將購得之上開毒品交付一半予陳國清。 1.被告於警詢、偵查中、原審準備程序及審理時之自白（警卷第11、12頁、偵6618號卷第66頁反面至67頁、原審卷第56、62、64頁） 2.證人陳國清於警詢及偵查中之證述（警卷第51、52頁、偵6618 號卷第96頁反面） 3.通訊監察譯文：編號J1至J2（警卷第60頁） 4.搜索扣押筆錄、扣押物品目錄表（警卷第30至34頁） 5.通訊監察書（警卷第131至144頁） 6.通聯調閱查詢單（警卷第59頁） 林朝順幫助施用第二級毒品，累犯，處有期徒刑貳月，如易科罰金，以新臺幣壹仟元折算壹日。扣案之OPPO廠牌行動電話壹支（含門號○○○○○○○○○○號SIM卡壹張）沒收。 (上訴駁回)。  宜蘭縣宜蘭市金六結營區附近 同左     3 108年9月13日21時11分許 108年9月13日21時30分許 林家民 林朝順於108年9月13日21時6分許，以其持用之門號0000000000號行動電話與林家民持用之門號0000000000號行動電話聯繫後，林朝順先於左揭時、地向林家民收取代為購買毒品之資金1000元，加上自行出資1000元後，至宜蘭縣○○市○○路000號，向真實姓名年籍不詳、綽號「文龍」之男子，以2000元之價格購得第二級毒品甲基安非他命1包，嗣林朝順復於左揭時、地將購得之上開毒品交付一半予林家民。 1.被告於警詢、偵查中、原審準備程序及審理時之自白（警卷第16至17頁、偵6618號卷第66頁反面、原審卷第56、62、64頁） 2.證人林家民於警詢及偵查中之證述（警卷第74至75頁、偵6618號卷第141頁） 3.通訊監察譯文：編號C21至C22（警卷第91頁） 4.搜索扣押筆錄、扣押物品目錄表（警卷第30至34頁） 5.通訊監察書（警卷第131至144頁） 6.通聯調閱查詢單（警卷第87頁） 林朝順幫助施用第二級毒品，累犯，處有期徒刑貳月，如易科罰金，以新臺幣壹仟元折算壹日。扣案之OPPO廠牌行動電話壹支（含門號○○○○○○○○○○號SIM卡壹張）沒收。 (上訴駁回)。  宜蘭縣○○市○○路000號 宜蘭縣○○市○○路0段000巷00號（原判決漏載「3段」，應予更正）     4 108年10月4日凌晨0時40分許 108年10月4日凌晨1 時10分許 陳國清 林朝順於108年10月4日凌晨0時21分許，以其持用之門號0000000000號行動電話與陳國清持用之門號0000000000號行動電話聯繫後，林朝順先於左揭時、地向陳國清收取代為購買毒品之資金1000元，加上自行出資1000元後，至不詳地點，向真實姓名年籍不詳、綽號「阿翔」之男子，以2000元之價格購得第二級毒品甲基安非他命1包，嗣林朝順復於左揭時、地將購得之上開毒品交付一半予陳國清。 1.被告於警詢、偵查中、原審準備程序及審理時之自白（警卷第12至13頁、偵6618號卷第67頁、原審卷第56、62、64頁） 2.證人陳國清於警詢及偵查中之證述（警卷第53頁、偵6618號卷第97頁） 3.通訊監察譯文：編號J4（警卷第61頁） 4.搜索扣押筆錄、扣押物品目錄表（警卷第30至34頁） 5.通訊監察書（警卷第131至144頁） 6.通聯調閱查詢單（警卷第59頁） 林朝順幫助施用第二級毒品，累犯，處有期徒刑貳月，如易科罰金，以新臺幣壹仟元折算壹日。扣案之OPPO廠牌行動電話壹支（含門號○○○○○○○○○○號SIM卡壹張）沒收。 (上訴駁回)。  宜蘭縣宜蘭市金六結營區附近 同左     5 108年10月6日15時45分許 108年10月6日16時許 陳國清 林朝順於108年10月6日12時20分許，以其持用之門號0000000000號行動電話與陳國清持用之門號0000000000號行動電話聯繫後，林朝順先於左揭時、地向陳國清收取代為購買毒品之資金1000元，加上自行出資1000元後，至不詳地點，向真實姓名年籍不詳、綽號「阿翔」之男子，以2000元之價格購得第二級毒品甲基安非他命1包，嗣林朝順復於左揭時、地將購得之上開毒品交付一半予陳國清。 1.被告於警詢、偵查中、原審準備程序及審理時之自白（警卷第13頁、偵6618號卷第67頁、原審卷第56、62、64頁） 2.證人陳國清於警詢及偵查中之證述（警卷第53至54頁、偵6618號卷第97頁正反面） 3.通訊監察譯文：編號J7至J8（警卷第61頁） 4.搜索扣押筆錄、扣押物品目錄表（警卷第30至34頁） 5.通訊監察書（警卷第131至144頁） 6.通聯調閱查詢單（警卷第59頁） 林朝順幫助施用第二級毒品，累犯，處有期徒刑貳月，如易科罰金，以新臺幣壹仟元折算壹日。扣案之OPPO廠牌行動電話壹支（含門號○○○○○○○○○○號SIM卡壹張）沒收。 (上訴駁回)。  宜蘭縣宜蘭市金六結營區附近 同左     6 108年10月6日23時許 108年10月6日23時15分許 李文清 林朝順於108年10月6日19時22分許，以其持用之門號0000000000號行動電話與李文清所持用（以黃美玲名義申辦，下同）之門號0000000000號行動電話聯繫後，林朝順先於左揭時、地向李文清收取代為購買毒品之資金1500元，加上自行出資1500元後，至宜蘭縣○○市○○路000 號，向真實姓名年籍不詳、綽號「文龍」之男子，以3000元之價格購得第二級毒品甲基安非他命2包，嗣林朝順復於左揭時、地將購得之上開毒品交付一半予李文清。 1.被告於警詢、偵查中、原審準備程序及審理時之自白（警卷第18至19頁、偵6618號卷第66頁反面、原審卷第56、62、64頁） 2.證人李文清於警詢及偵查中之證述（警卷第117 至118 頁、偵6618號卷第172頁反面至173頁） 3.通訊監察譯文：編號L3（警卷第125頁） 4.搜索扣押筆錄、扣押物品目錄表（警卷第30至34頁） 5.通訊監察書（警卷第131至144頁） 林朝順幫助施用第二級毒品，累犯，處有期徒刑貳月，如易科罰金，以新臺幣壹仟元折算壹日。扣案之OPPO廠牌行動電話壹支（含門號○○○○○○○○○○號SIM卡壹張）沒收。 (上訴駁回)。  宜蘭縣○○市○○路000號 同左     7 108年10月8日20時許 108年10月8日20時20分許 李文清 林朝順於108年10月8日19時39分許，以其持用之門號0000000000號行動電話與李文清持用之門號0000000000號行動電話聯繫後，林朝順先於左揭時、地向李文清收取代為購買毒品之資金1500元，加上自行出資1500元後，至宜蘭縣○○市○○路000號，向真實姓名年籍不詳、綽號「文龍」之男子，以3000元之價格購得第二級毒品甲基安非他命2包，嗣林朝順復於左揭時、地將購得之上開毒品交付一半予李文清 1.被告於警詢及偵查中、原審準備程序及審理時之自白（警卷第19至20頁、偵6618號卷第66頁反面、原審卷第56、62、64頁 ） 2.證人李文清於警詢及偵查中之證述（警卷第119頁、偵6618號卷第173頁） 3.通訊監察譯文：編號L4（警卷第125頁） 4.搜索扣押筆錄、扣押物品目錄表（警卷第30至34頁） 5.通訊監察書（警卷第131至144頁） 林朝順幫助施用第二級毒品，累犯，處有期徒刑貳月，如易科罰金，以新臺幣壹仟元折算壹日。扣案之OPPO廠牌行動電話壹支（含門號○○○○○○○○○○號SIM卡壹張）沒收。 (上訴駁回)。  宜蘭縣○○市○○路000號 同左